---
title: '学生社交媒体使用与幸福感分析'
author: 'Pinn Xu'
date: '2026-02-23'
categories: [R, EDA, Social Media, Mental Health, Visualization]
description: '分析学生的社交媒体使用习惯与成瘾模式，探究行为与学业相关洞察。'

## All below for Rmd
# output:
#   html_document:
#     code_folding: hide
#     highlight: "pygments"
#     theme: "sandstone"
#     toc: true
#     toc_float:
#       collapsed: true
---

```{r eval=FALSE, include=TRUE}
#| code-summary: 'Environment & Versions'
R==4.5.2
plotly==4.12.0
sampling==2.11
tidyverse==2.0.0
```

```{r setup, include=FALSE}
knitr::opts_chunk$set(
  fig.width = 8,
  fig.height = 5,
  # fig.align = 'left',  # only suitable for static image
  # fig.asp=0.8,         # only suitable for static image
  out.width = "95%",     # let fig width occupy 95% of parent element's width
  results='hold',
  echo=TRUE,
  warning=FALSE,
  message=FALSE
)
```

# 简介

## 环境与包版本

本项目在 R v4.5.2 环境下完成，使用了 *plotly*（v4.12.0）和 *sampling* 包，以及包含 *stringr*（v1.6.0）、*tibble*（v3.3.1）和 *dplyr*（v1.1.4）等包的集合 *tidyverse*（v2.0.0）。

```{r eval=FALSE, results='hold'}
# view versions
getRversion()                # [1] '4.5.2'
packageVersion("plotly")     # [1] '4.12.0'
packageVersion("sampling")   # [1] '2.11'
packageVersion("tidyverse")  # [1] '2.0.0'
packageVersion("stringr")    # [1] '1.6.0'
packageVersion("tibble")     # [1] '3.3.1'
packageVersion("dplyr")      # [1] '1.1.4'
```

## 数据集概览

本分析使用来自 [Kaggle](https://www.kaggle.com/datasets/adilshamim8/social-media-addiction-vs-relationships) 的数据集 *Student Social Media & Relationships*，包含来自不同国家、不同教育背景、年龄在 16-25 岁之间的学生匿名横截面调查数据，涵盖社交媒体使用强度、平台偏好和人际关系等关键维度，可供研究者探究数字行为与个人及学业成果之间的关联。每条观测代表一名学生的问卷回答，数据集样本量充足（N = 705），适合统计分析。

在变量方面，包含一个标识变量 `Student_ID`，为每条观测分配唯一 ID。其他类别变量包括 `Gender`、`Country`、`Most_Used_Platform`、`Relationship_Status`（非有序类别），以及 `Academic_Level`、`Affects_Academic_Performance`（布尔型，有序类别）。数值变量包括 `Age`、`Avg_Daily_Usage_Hours`、`Sleep_Hours_Per_Night`、`Mental_Health_Score`、`Conflicts_Over_Social_Media` 和 `Addicted_Score`，其中心理健康评分和成瘾评分均为 1 到 10 的自评量表。

## 分析目标

本项目旨在探究学生社交媒体使用模式（如平均使用时长、平台偏好）、背景与人口统计因素（如学业水平、国家、年龄、性别）与学生幸福感及学业表现（如平均睡眠时长、心理健康、成瘾程度）之间的复杂相关关系。

选用该数据集的原因在于其较大的样本量（N = 705）和多维度的变量结构，提供了足够的统计效力以获取可靠的学生行为洞察。

分析阶段分为三个主要步骤：首先，进行描述性分析，建立对样本人口统计特征和社交媒体使用模式的基本认知；其次，深入分析学生数字习惯与幸福感指标之间的相关关系，并通过中心极限定理（CLT）验证统计推断的可靠性；最后，比较评估三种抽样方法的效率与精度：简单随机抽样、系统抽样和分层抽样。

在可视化方面，项目主要使用 `tidyverse` 包中的数据处理方法（包括管道运算符 `|>` 以及 *dplyr* 包中的 `group_by()` 和 `summarize()` 等函数）对数据进行处理，再使用 *plotly* 包中的工具进行绘图。

此外，为提升视觉叙事的可及性，本项目采用了由 David Nichols 开发的[在线工具](https://davidmathlogic.com/colorblind/)生成的色觉友好配色方案。

# 数据准备

## 导入数据集

数据集从 [Kaggle](https://www.kaggle.com/datasets/adilshamim8/social-media-addiction-vs-relationships) 下载并保存至本地目录，随后使用内置函数 `read.csv()` 以相对路径导入 R，存储为 `df0`。输出 1 展示了 `df0` 的结构。

```{r}
# import dataset
df0 <- read.csv("../../../src/data/student-social-media-addiction.csv")
str(df0) # view dataframe structure
```

*输出 1. 数据框结构*

## 数据预处理

为便于后续分析与可视化，提前进行了若干处理步骤。

首先，加载相关包，将原始数据集 `df0` 转换为 tibble 并存储为 `df`，保持原始数据集不变。随后，将后续分析中使用的类别变量名称和数值变量名称分别指定并存储在向量 `names_catvar` 和 `names_numvar` 中。

```{r}
# attach packages
library(tidyverse)
library(plotly)
library(sampling)

# create a tibble
df <- tibble(df0) # store tibble in df, let df0 remain what it is

# store names of categorical variables to use
names_catvar <- c(
  "Gender", "Country", "Most_Used_Platform", "Relationship_Status",
  "Academic_Level", "Affects_Academic_Performance"
)

# store names of numerical variables to use
names_numvar <- c(
  "Age", "Avg_Daily_Usage_Hours", "Sleep_Hours_Per_Night",
  "Mental_Health_Score", "Conflicts_Over_Social_Media", "Addicted_Score"
)
```

## 缺失值

使用 `sum(is.na(df))` 对缺失值进行初步检查，数据集中未发现显式缺失值（输出 2）。

```{r}
# check the number of missing values
sum(is.na(df))
```

*输出 2. 缺失值数量*

## 类别数据

对于类别变量，首先检查各变量的类别数量（见输出 3）及每个类别的观测计数（见输出 4）。结果显示，大多数类别变量包含适中数量的类别，而*国家*和*最常用平台*变量的类别数相对较多，因此需要进一步处理。

```{r}
## All Categorical Variables

# check the number of categories of each categorical variable
for (name in names_catvar) {
  print(paste(name, length(unique(df[[name]]))))
}
```

*输出 3. 类别变量中唯一值的数量*

```{r}
## All Categorical Variables Except Country & Platform

# check the count of observations in each category
# (except the country and most-used platform variables)
for (name in setdiff(names_catvar, c("Country", "Most_Used_Platform"))) {
  print(table(df[name]))
  cat("\n")
}
```

*输出 4. 类别变量各取值的观测数量*

因此，分别筛选出观测数最多的前五个国家和平台，并将其名称存储在向量 `top5_countries` 和 `top5_platforms` 中，结果见输出 5。

```{r results='hold'}
## Country & Platform

# check counts of observation of top 5 countries
head(sort(table(df["Country"]), decreasing = TRUE), 5)

cat("\n")

# check counts of observation of top 5 platforms
head(sort(table(df["Most_Used_Platform"]), decreasing = TRUE), 5)
```

*输出 5. 各国家和平台的观测数量*

```{r}
## Country & Platform

# store top 5 countries
top5_countries <- names(
  head(sort(table(df$Country), decreasing = TRUE), 5)
)

# store top 5 platforms
top5_platforms <- names(
  head(sort(table(df$Most_Used_Platform), decreasing = TRUE), 5)
)

```

此外，`Affects_Academic_Performance` 变量由字符型转换为逻辑型（"Yes" = `TRUE`，"No" = `FALSE`），见输出 6。

```{r}
## Boolean Variable

# convert variable from character to logical
df$Affects_Academic_Performance <- df$Affects_Academic_Performance == "Yes"

  # As the variable contains only "Yes" and "No" responses,
  # no further data cleaning was needed.

# check the converted variable
str(df$Affects_Academic_Performance)
```

*输出 6. 布尔变量*

## 数值数据

使用 `summary()` 函数获取数值变量的描述性统计（输出 7）。结果表明各变量均在合理范围内，无明显极端或异常值，因此在此阶段无需进一步预处理。

```{r}
## All Numerical Variables

# view descriptive summaries of numerical variables
for (name in names_numvar) {
  print(summary(df[name]))
  cat("\n")
}
```

*输出 7. 数值变量的描述性统计*

此外，由于 `Age` 变量的范围较窄且变异有限，将其分组为三个年龄段。如输出 8 所示，将 `Age` 视为连续变量在如此狭窄的区间（18-24）内离散程度极低（仅有 7 个唯一值），而将各年龄值作为单独类别则可能导致若干小而不均的子组。因此，分组为三个区间能提供更适合后续分析的结构。

为此，首先使用直方图查看年龄分布并确定合适的分组断点，然后将分组信息存入新变量 `Age_Group`（见输出 9）。

```{r results='hold'}
## Age

# check value range
range(df$Age)

# check numbers of unique values in Age
length(unique(df$Age))
```

*输出 8. 年龄范围及唯一年龄值数量*

```{r fig.width=7, fig.height=5, results='hold'}
## Age

## Store histogram data

# store histogram data with 3 bins
hist_data <- hist(
  df$Age,
  breaks = 4,
  xlab = "Age",
  col = "#FFD794",
  main = "Age Distribution",
  plot = FALSE  # do not display plot
)

# store breaks for grouping
breaks <- hist_data$breaks


## Add new variable Age_Group to df

# store grouping information into a new variable Age_Group
df <- df |>
  mutate(
    Age_Group = case_when(
      (breaks[1] <= Age) & (Age <= breaks[2]) ~
      sprintf("%d-%d", breaks[1], breaks[2]),
      (breaks[2] <= Age) & (Age <= breaks[3]) ~
      sprintf("%d-%d", breaks[2], breaks[3]),
      (breaks[3] <= Age) & (Age <= breaks[4]) ~
      sprintf("%d-%d", breaks[3], breaks[4]),
    )
  )

# view new variable
table(df["Age_Group"])
```

*输出 9. 年龄分组*

# 描述性分析

本节展示了样本的若干核心背景特征与行为模式。

## 人口统计特征

### 性别

@fig-gender-dist 展示了数据集（N = 705）中高度均衡的性别分布。样本中女性占 50.1%，男性占 49.9%，比例近乎完美对等，为后续基于性别的行为模式比较提供了相对无偏的基础。

```{r}
#| label: fig-gender-dist
#| fig-cap: "样本性别分布"
## Gender

# pie chart
plot_ly(
  as.data.frame(table(df["Gender"])),
  labels = ~Gender,
  values = ~Freq,
  type = "pie",                # pie chart
  textinfo = "label+percent",  # display label & percent on pie slices

  # plotting area for pie chart
  domain = list(
    x = c(0, 1),    # horizontal: full height
    y = c(0, 0.85)  # vertical: leave 15% margin on the top
  ),

  # aesthetics
  marker = list(
    colors = c("Female" = "#FFB697", "Male" = "#8fc4de"), # filling color
    line = list(color = "#222", width = 1.5)              # outline
  )
) |>

  layout(
    showlegend = FALSE,           # remove legend
    margin = list(l = 1, r = 1),  # left & right margin
    title = list(
      y = 0.95,                   # y position of title
      text = "Sample Gender Distribution"
    )
  )
```

### 国家

@fig-country-dist 及其后的输出 10 展示了样本前五个国家的分布情况及各国占总样本的百分比。印度以 7.5% 领先，其次是美国（5.7%）和加拿大（4.8%）。丹麦和法国各占 3.8%，体现了参与者地理来源的多样性，主要集中在南亚和北美地区。

```{r}
#| label: fig-country-dist
#| fig-cap: "样本国家分布（前 5）"
## Country

# extract top 5 country data
top5_countries_data <- df |>
  filter(Country %in% top5_countries)

# barplot
plot_ly(
  as.data.frame(
    sort(table(top5_countries_data["Country"]), decreasing = TRUE) # sort
  ),
  x = ~Country,
  y = ~Freq,
  type = "bar",  # barplot

  # aesthetics
  marker = list(
    color = "#add4a0",                        # filling color
    line = list(color = "#222", width = 1.5)  # outline color & width
  )
) |>

  layout(
    margin = list(t = 50),  # margin top
    title = list(
      y = 0.95,             # y position of title
      text = "Sample Country Distribution (top 5)"
    ),
    xaxis = list(
      title = "Countries",
      range = c(-0.8, 4.8)  # extend x axis (0 = the 1st category)
    ),
    yaxis = list(
      title = "Frequency",
      range = c(0, 60)      # let y axis be exhaustive
    )
  )
```

```{r}
## Country

# view percentage of observations for top 5 countries
sort(table(top5_countries_data$Country), decreasing = TRUE) / nrow(df) * 100
```

*输出 10. 前五国家占总体的百分比*

### 年龄分组

如 @fig-age-group-dist 所示，年龄分布偏向年轻参与者，18-20 和 20-22 岁组占比最大。22-24 岁组频率显著较低，表明样本主要由大学低年级学生构成。

```{r}
#| label: fig-age-group-dist
#| fig-cap: "样本年龄分组分布"
## Age Group

# barplot
plot_ly(
  as.data.frame(
    sort(table(df["Age_Group"]), decreasing = TRUE) # sort
  ),
  x = ~Age_Group,
  y = ~Freq,
  type = "bar",  # barplot

  # aesthetics
  marker = list(
    color = "#FFD794",                        # filling color
    line = list(color = "#222", width = 1.5)  # outline color & width
  )
) |>

  layout(
    margin = list(t = 50),  # margin top
    title = list(
      y = 0.95,             # y position of title
      text = "Sample Age Group Distribution"
    ),
    xaxis = list(
      title = "Age Groups",
      range = c(-0.8, 2.8)  # extend x axis (0 = the 1st category)
    ),
    yaxis = list(
      title = "Frequency",
      range = c(0, 400)     # let y axis be exhaustive
    )
  )
```

## 平台偏好

@fig-top5-platforms 展示了五大最受欢迎社交平台的频率分布。Instagram（249 人）为样本中最受欢迎的平台，其次是 TikTok（154 人）和 Facebook（123 人），而 WhatsApp（54 人）和 Twitter（30 人）使用频率明显较低。

```{r}
#| label: fig-top5-platforms
#| fig-cap: "前 5 大热门平台"
## Platform

# extract top 5 platform data
top5_platforms_data <- df |>
  filter(Most_Used_Platform %in% top5_platforms)

# barplot
plot_ly(
  as.data.frame(
    sort(table(top5_platforms_data["Most_Used_Platform"]), decreasing = TRUE)
  ),
  x = ~Most_Used_Platform,
  y = ~Freq,
  type = "bar",  # barplot

  # aesthetics
  marker = list(
    color = "#c3a4cf",                        # filling color
    line = list(color = "#222", width = 1.5)  # outline color & width
  )
) |>

  layout(
    margin = list(t = 50),  # margin top
    title = list(
      y = 0.95,             # y position of title
      text = "Top 5 Popular Platforms"
    ),
    xaxis = list(
      title = "Platforms",
      range = c(-0.8, 4.8)  # extend x axis (0 = the 1st category)
    ),
    yaxis = list(title = "Frequency")
  )
```

值得注意的是，按性别分组后（@fig-top5-platforms-gender），各平台使用存在明显的性别差异。Instagram 和 TikTok 在女性中更受欢迎，其中 Instagram 的性别差距更大；而 Facebook 和 WhatsApp 则呈现出男性主导的趋势；Twitter 的性别差异最小。总体来看，女性似乎更偏爱视觉型平台，而男性则更倾向于通讯型平台。

```{r}
#| label: fig-top5-platforms-gender
#| fig-cap: "按性别分组的前 5 大热门平台"
## Platform ~ Gender

# obtain data
platform_gender_data <- top5_platforms_data |>
  group_by(Most_Used_Platform, Gender) |>
  summarize(Count = n(), .groups = 'drop') |>
  arrange(desc(Count))

# barplot
plot_ly(
  platform_gender_data,
  x = ~factor(Most_Used_Platform, top5_platforms),  # sort
  y = ~Count,
  type = "bar",     # barplot
  color = ~Gender,  # map Gender to bar color
  colors = c("Female" = "#FFB697", "Male" = "#8fc4de"),

  # aesthetics
  marker = list(
    line = list(color = "#222", width = 1.5)  # outline color & width
  )
) |>

  layout(
    barmode = "group",                     # side-by-side bar groups
    legend = list(
      orientation = "h",                   # horizontal legend labels
      xanchor = "right", yanchor = "top",  # anchor points of the legend
      x = 1, y = 1                         # position of the legend
    ),
    margin = list(t = 50),                 # margin top
    title = list(
      y = 0.95,                            # y position of title
      text = "Top 5 Popular Platforms by Gender"
    ),
    xaxis = list(
      title = "Platforms",
      range = c(-0.6, 4.6)  # extend x axis (0 = the 1st category)
    ),
    yaxis = list(title = "Frequency")
  )

```

## 使用时长

平均社交媒体使用时长的直方图（@fig-usage-hours-dist）呈对称分布，峰值在 4.5 到 5 小时之间，表明受访学生的数字生活方式整体高度投入且较为一致。

```{r}
#| label: fig-usage-hours-dist
#| fig-cap: "日均使用时长分布"
## Usage Hours

# histogram
plot_ly(
  df,
  x = ~Avg_Daily_Usage_Hours,
  type = "histogram",

  # aesthetics
  marker = list(
    color = "#55D2C6",                        # filling color
    line = list(color = "#222", width = 1.5)  # outline
  )
) |>

  layout(
    margin = list(t = 50),  # margin top
    title = list(
      y = 0.95,             # y position of title
      text = "Average Daily Usage Hours Distribution"
    ),
    xaxis = list(
      title = "Average Daily Usage Hours",
      range = c(0.8, 9.4),  # let x aixs be exhaustive
      dtick = 1             # distance between ticks
    ),
    yaxis = list(title = "Frequency")
  )
```

箱线图（@fig-usage-hours-boxplot）展示了前五国家的日均使用时长分布。美国和印度的使用投入度最高，中位使用时长显著高于其他国家。相比之下，加拿大、法国和丹麦的总体使用时长较低，其中丹麦的中位数最为保守。此外，印度组中存在一个明显的离群值，代表一名日均使用时长远低于该国整体趋势的用户。

```{r fig.width=8, fig.height=6}
#| label: fig-usage-hours-boxplot
#| fig-cap: "前 5 国家日均使用时长箱线图"
## Usage Hours ~ Top 5 Countries

## Sorting

# find median usage hours of each country
countries_by_usage <- top5_countries_data |>
  group_by(Country) |>

  # create new variable to store medians
  summarize(
    Median_Usage_Hour = median(Avg_Daily_Usage_Hours, na.rm = TRUE),
    .groups = "drop"  # drop grouping information
  ) |>

  # sort by median descending
  arrange(desc(Median_Usage_Hour)) |>

  # pull out the vector of Country variable
  # (country names with median usage hours descending)
  pull(Country)


## Plotting

# boxplot
plot_ly(
  top5_countries_data,

  # make Country variable a factor by levels of
  # countries with median usage hours descending
  x = ~factor(Country, countries_by_usage),
  y = ~Avg_Daily_Usage_Hours,
  type = "box",  # boxplot

  # aesthetics: boundary box
  fillcolor = "#55D2C6",
  line = list(color = "#222", width = 1.5),

  # aesthetics: outliers
  marker = list(
    color = "#55D2C6",                        # filling color
    line = list(color = "#222", width = 1.5)  # outline
  )
) |>

  layout(
    margin = list(t = 50),  # margin top
    title = list(
      y = 0.95,             # y position of title
      text = "Average Daily Usage Hours Distribution by Top 5 Countries"
    ),
    xaxis = list(
      title = "Top 5 Countries",
      range = c(-0.6, 4.6)  # extend x axis (0 = the 1st category)
    ),
    yaxis = list(
      title = "Average Daily Usage Hours",
      range = c(1, 10),     # let y axis be exhaustive
      dtick = 1             # distance between ticks
    )
  )
```

## 睡眠时长

同时，本项目也对睡眠时长的分布进行了分析。@fig-sleep-hours-dist 显示，睡眠时长分布大致对称，峰值约在每晚 7 到 7.5 小时。大多数学生的睡眠时长在 6 到 8 小时的较健康范围内，但分布较为分散，部分学生每晚仅睡约 4 小时，也有学生接近 10 小时，反映出学生群体中睡眠习惯的多样性。

```{r}
#| label: fig-sleep-hours-dist
#| fig-cap: "平均睡眠时长分布"
## Sleep Hours

# histogram
plot_ly(
  df,
  x = ~Sleep_Hours_Per_Night,
  type = "histogram",

  # aesthetics
  marker = list(
    color = "#FFABB6",                        # filling color
    line = list(color = "#222", width = 1.5)  # outline
  )
) |>

  layout(
    margin = list(t = 50),  # margin top
    title = list(
      y = 0.95,             # y position of title
      text = "Average Sleep Hours Distribution"
    ),
    xaxis = list(
      title = "Average Sleep Hours",
      range = c(2.8, 11),   # let x aixs be exhaustive
      dtick = 1             # distance between ticks
    ),
    yaxis = list(
      title = "Frequency",
      range = c(0, 60)      # let y axis be exhaustive
    )
  )
```

进一步按前五国家分析平均睡眠时长分布，@fig-sleep-hours-boxplot 与前述使用时长分布（@fig-usage-hours-boxplot）呈现出显著的反向趋势。社交媒体使用投入度最高的美国和印度，其睡眠时长中位数最低，均不足 6 小时；而使用模式最为保守的丹麦和法国，睡眠时长中位数最高，其中丹麦约为 8.2 小时。此外，印度组存在大量上方离群值，表明部分学生即使在整体趋势下仍保持了较高的睡眠水平。这些地理差异暗示数字使用与睡眠之间存在负相关关系，为后续行为模式相关分析提供了重要基线。

```{r fig.width=8, fig.height=6}
#| label: fig-sleep-hours-boxplot
#| fig-cap: "前 5 国家平均睡眠时长箱线图"
## Sleep Hours ~ Top 5 Countries

## Sorting

# find median sleep hours of each country
countries_by_sleep <- top5_countries_data |>
  group_by(Country) |>

  # create new variable to store medians
  summarize(
    Median_Sleep_Hour = median(Sleep_Hours_Per_Night, na.rm = TRUE),
    .groups = "drop"  # drop grouping information
  ) |>

  # sort by median ascending
  arrange(Median_Sleep_Hour) |>

  # pull out the vector of Country variable
  # (country names with median sleep hours ascending)
  pull(Country)


## Plotting

# boxplot
plot_ly(
  top5_countries_data,

  # make Country variable a factor by levels of
  # countries with sleep hours ascending
  x = ~factor(Country, countries_by_sleep),
  y = ~Sleep_Hours_Per_Night,
  type = "box",  # boxplot

  # aesthetics: boundary box
  fillcolor = "#FFABB6",
  line = list(color = "#222", width = 1.5),

  # aesthetics: outliers
  marker = list(
    color = "#FFABB6",                        # filling color
    line = list(color = "#222", width = 1.5)  # outline
  )
) |>

  layout(
    margin = list(t = 50),  # margin top
    title = list(
      y = 0.95,             # y position of title
      text = "Average Sleep Hours Distribution by Top 5 Countries"
    ),
    xaxis = list(
      title = "Top 5 Countries",
      range = c(-0.6, 4.6)  # extend x axis (0 = the 1st category)
    ),
    yaxis = list(
      title = "Average Sleep Hours",
      range = c(3, 10),     # let y axis be exhaustive
      dtick = 1             # distance between ticks
    )
  )
```

# 相关性分析

## 睡眠时长与使用时长

散点图（@fig-usage-sleep-scatter）展示了日均社交媒体使用时长与睡眠时长之间的强负相关关系。随着使用时长从 2 小时增至 8 小时，睡眠时长大约每增加 1 小时使用便减少 1 小时。大多数数据点沿这一下降趋势聚集，尽管部分重度用户（6 小时以上）仍报告约 7 小时的睡眠，中度用户（4-6 小时）的睡眠则降至 6-8 小时。

```{r}
#| label: fig-usage-sleep-scatter
#| fig-cap: "使用时长与睡眠时长的关系"
## Sleep Hours ~ Usage Hours

# scatter plot
plot_ly(
  df,
  x = ~Avg_Daily_Usage_Hours
) |>

  # add scatters
  add_markers(
   y = ~Sleep_Hours_Per_Night,
   marker = list(color = "#3B9FE4", opacity = 0.6)
  ) |>

  layout(
    margin = list(t = 50),  # margin top
    title = list(
      y = 0.95,             # y position of title
      text = "Relationship between Usage Hours and Sleep Hours"
    ),
    xaxis = list(
      title = "Average Daily Usage Hours",
      range = c(0.8, 9.2),  # let x axis be exhaustive
      dtick = 1             # distance between ticks
    ),
    yaxis = list(
      title = "Average Sleep Hours",
      range = c(3, 10)      # let y axis be exhaustive
    )
  )
```

为验证上述趋势，进行了 Pearson 相关性检验。如输出 11 所示，相关系数约为 -0.79（*p* \< .001），表明学生日均社交媒体使用时长与睡眠时长之间存在高度潜在的负相关关系。

```{r results='hold'}
## Sleep Hours ~ Usage Hours

# correlation test
cor.test(x = df$Avg_Daily_Usage_Hours, y = df$Sleep_Hours_Per_Night)
```

*输出 11. Pearson 相关性检验结果*

@fig-usage-sleep-linear 通过对两变量拟合线性模型，进一步呈现了这一负相关关系。

```{r}
#| label: fig-usage-sleep-linear
#| fig-cap: "使用时长与睡眠时长的线性关系"
## Sleep Hours ~ Usage Hours

# linear model
fit <- lm(Sleep_Hours_Per_Night ~ Avg_Daily_Usage_Hours, data = df)

# scatter plot
plot_ly(
  df,
  x = ~Avg_Daily_Usage_Hours
) |>

  # add scatters
  add_markers(
   y = ~Sleep_Hours_Per_Night,
   name = "Data Points",
   marker = list(color = "#3B9FE4", opacity = 0.6)
  ) |>

  # add linear fit
  add_lines(
    y = ~fitted(fit),
    name = "Linear Fit",
    line = list(color = '#D53132', width = 1.5)
  ) |>

  layout(
    legend = list(
      orientation = "h",                  # arrangement of legend labels
      xanchor = "right", yanchor = "top", # anchor point of the legend
      x = 1, y = 1                        # position of the legend
    ),
    margin = list(t = 50),                # margin top
    title = list(
      y = 0.95,                           # y position of title
      text = "Linear Relationship between Usage Hours and Sleep Hours"
    ),
    xaxis = list(
      title = "Average Daily Usage Hours",
      range = c(0.8, 9.2),                # let x axis be exhaustive
      dtick = 1                           # distance between ticks
    ),
    yaxis = list(
      title = "Average Sleep Hours",
      range = c(3, 10)                    # let y axis be exhaustive
    )
  )
```

## 其他指标

此外，心理健康评分与成瘾评分等其他指标之间的关系同样值得探究（指标名称见输出 12）。为此，使用 5×5 的分面散点图矩阵展示所有指标之间的关系趋势（见 @fig-indices-scatter）。

```{r }
## Relationship between Indices

# remove Age from names_numvar
(names_numvar <- setdiff(names_numvar, "Age"))
```

*输出 12. 待比较指标的名称*

```{r fig.width=8, fig.height=6, out.width='95%'}
#| label: fig-indices-scatter
#| fig-cap: "各指标之间的关系"
## Relationship between Indices

# extract numerical variable data
num_data <- df[, names_numvar]

# paired scatter plots
plot_ly(
  num_data,
  type = "splom",  # scatter plots matrix

  # indices to compare
  dimensions = list(
    list(label = "Usage", values = ~Avg_Daily_Usage_Hours),
    list(label = "Sleep", values = ~Sleep_Hours_Per_Night),
    list(label = "Mental Health", values = ~Mental_Health_Score),
    list(label = "Conflicts", values = ~Conflicts_Over_Social_Media),
    list(label = "Addicted", values = ~Addicted_Score)
  ),

  # aesthetics
  marker = list(
    color = "#3B9FE4",
    opacity = 0.5,
    size = 4
  )
) |>

  layout(
    margin = list(t = 60),  # margin top
    title = list(
      y = 0.95,             # y position of title
      text = "Relationship between Indices"
    )
  )
```

散点图矩阵（@fig-indices-scatter）揭示了行为与心理指标之间复杂的相关网络，核心在于过度社交媒体使用的负面影响。输出 13 展示了所有五项指标的相关系数矩阵，提供了对行为趋势的有效洞见。

结果显示，使用时长与睡眠之间存在显著的负相关——屏幕时间增加持续对应睡眠减少。这一趋势进一步体现在使用时长与成瘾程度的正相关关系上，成瘾程度的上升又带来更多的生活冲突。相反，更好的心理健康结果与较低的成瘾评分、较少的使用时长和更长的睡眠时长相关。总体而言，数据揭示了一个负反馈循环：高度的设备依赖损害了睡眠与社会和谐，共同导致心理健康状况的恶化。

```{r}
## Relationship between Indices

# view correlation matrix (pearson correlation coefficient)
(cor_matrix <- round(cor(num_data), 2))
```

*输出 13. 各指标相关系数矩阵*

值得注意的是，成瘾评分与心理健康之间的相关系数（*r* = -.95），以及成瘾评分与社交媒体冲突次数之间的相关系数（*r* = .93）最为显著，两者 \|*r*\| > .9（见输出 14），表明随着成瘾行为的加深，心理健康状况几乎同步崩溃，人际摩擦也随之上升。

综上，成瘾评分是本数据集中预测负面生活结果最有力的指标。

```{r}
## Relationship between Indices

# find location of pairs where |r| > 0.9
loc <- which(
  abs(cor_matrix) > 0.9 & cor_matrix != 1,
  arr.ind = TRUE  # return matrix of row and column indices
)

# print results
for(i in 1:nrow(loc)) {
  row <- loc[i, 1]
  col <- loc[i, 2]
  cat(
    rownames(cor_matrix)[row], "~", colnames(cor_matrix)[col], "\n",
    "r =", cor_matrix[row, col], "\n")
}
```

*输出 14. 相关性最强的指标对（\|r\| > .9）*

# 中心极限定理的应用

本节对总体数据集（`df`）以不同样本量（n = 10、30、50、100）反复随机抽样（重复 1000 次），并观察样本均值分布的规律，以验证中心极限定理（CLT）的适用性。

中心极限定理指出，随着样本量的增加，样本均值的抽样分布趋近于正态分布，无论总体的原始分布形状如何。

同时，样本均值的标准差（观测标准误）与总体标准差 *σ* 和样本量 *n* 相关，标准误的计算公式为 $SE = \frac{\sigma}{\sqrt n}$。该公式在后续分析中用于计算理论标准误。

为探究 CLT 的适用性，首先定义了一个函数，以指定的样本量、抽样次数、抽样变量及其他相关参数进行随机抽样。

```{r}
## CLT

## Define function to plot

# store different sample sizes
sizes <- c(10, 30, 50, 100)

# define a function to randomly sample from df with
# specified sample size and plot sample means histogram with
# specified parameters

make_hist <- function(
    n, col, time = 1000, ymax = 1,
    binwidth = 0.2, bincolor = "#FFA472", xdtick = 1
  ) {

  ## n: sample size
  ## col: column to select from df
  ## time: times to replicate sampling process
  ## ymax: maximum value of y axis in histogram
  ## binwidth: width of bins in histogram
  ## bincolor: color of bins
  ## xdtick: distance between ticks in x asix

  # randomly sample data from df and calculate sample means
  sample_means <- replicate(
    time,   # repetition times, default is 1000
    mean(
      sample(df[[col]], size = n, replace = TRUE),
      na.rm = TRUE
    )
  )

  # find population mean & standard deviation
  pop_mean <- mean(df[[col]], na.rm = TRUE)
  pop_sd <- sd(df[[col]], na.rm = TRUE)

  # find fixed x range
  xmin <- pop_mean - (2 * pop_sd)
  xmax <- pop_mean + (2 * pop_sd)

  # plot sample means probability distribution histogram
  plot_ly(
    x = sample_means,
    type = "histogram",
    histnorm = "probability",  # probability distribution
    name = paste("n =", n),
    xbins = list(
      start = xmin,
      end = xmax,
      size = binwidth          # specify binwidth, default is 0.4
    ),

    # aesthetics
    marker = list(
      color = bincolor,        # specify bincolor, default is "#FFA472"
      line = list(color = "#222", width = 1.5)
    )
  ) |>

    layout(
      margin = list(t = 60),   # margin top

      # add annotation of sample size
      annotations = list(
        list(
          text = paste("Sample Size:", n),
          x = 0.5,             # x position of annotation
          y = -0.25,           # y position of annotation
          xanchor = "center",  # anchor of annotation for x
          yanchor = "bottom",  # anchor of annotation for y
          xref = "paper",      # position relative to current subplot
          yref = "paper",
          showarrow = FALSE    # remove arrow of annotation
        )
      ),

      # axis limits
      xaxis = list(
        range = c(xmin, xmax),          # x axis range
        dtick = xdtick                  # specify dtick, default is 1
      ),
      yaxis = list(range = c(0, ymax))  # specify ymax, default is 1
    )
}
```

## 使用时长

对于日均使用时长变量，绘制了 2×2 的直方图矩阵（@fig-usage-sample-means-grid），在相同坐标轴范围下展示不同样本量（n = 10、30、50、100）的样本均值分布，以观察分布形态的变化趋势。与此同时，输出 15 展示了关于使用时长的总体与样本统计量。

结果显示，随着样本量增加，样本均值分布显著趋于集中，标准差减小；所有四种样本量的样本均值均值均接近总体均值，成功预测了总体；观测标准误（样本均值的标准差）也近似于由总体标准差推导出的理论标准误。

```{r fig.width = 8, fig.height=5}
#| label: fig-usage-sample-means-grid
#| fig-cap: "使用时长样本均值概率分布"
## CLT - Usage Hours

## Draw random samples and plot

# set random seed for reproducibility
set.seed(32)

# get plot information
# (iterate sizes and pass values as n, apply function)
plots <- lapply(
  sizes, function(n) make_hist(
    n, "Avg_Daily_Usage_Hours", bincolor = "#55D2C6", ymax = 0.6
  )
)

# show subplots in 2*2 matrix
subplot(
  plots,
  nrows = 2,     # number of rows in subplot matrix
  margin = 0.08  # margin between subplots
) |>

  layout(
    showlegend = FALSE,  # remove legend
    margin = list(
      t = 80,            # margin top
      b = 60             # margin bottom
    ),
    title = list(
      y = 0.95,
      text = "Usage Hours Sample Means Probability Distributions"
    )
  )
```

```{r results='hold'}
## CLT - Usage Hours

## Store sample means

# create list to store sample means of usage in different sizes
sample_means_usage <- lapply(
  sizes,         # iterate sample sizes
  function(n) {  # n: sample sizes passed from sizes
    replicate(
      1000,      # repetition times
      mean(
        sample(df[["Avg_Daily_Usage_Hours"]], size = n, replace = TRUE),
        na.rm = TRUE)
      )
  }
)


## Store means & SDs of sample means

# initialize empty vector
mean_sample_means_usage <- numeric(length(sizes))

# find means of usage sample means
for (i in seq_along(sizes)) {
  mean_sample_means_usage[i] <- round(
    mean(sample_means_usage[[i]], na.rm = TRUE),
    digits = 2  # round to 2 digits
  )
}

# initialize empty vector
sd_sample_means_usage <- numeric(length(sizes))

# find sds of usage sample means
for (i in seq_along(sizes)) {
  sd_sample_means_usage[i] <- round(
    sd(sample_means_usage[[i]], na.rm = TRUE),
    digits = 2  # round to 2 digits
  )
}


## Population mean & SD

pop_mean_usage <- mean(df$Avg_Daily_Usage_Hours, na.rm = TRUE)
pop_sd_usage <- sd(df$Avg_Daily_Usage_Hours, na.rm = TRUE)


## Print results

clt_results_usage <- data.frame(
  Sample_Size = sizes,
  Predicted_Mean = mean_sample_means_usage,
  Observed_SE = sd_sample_means_usage,
  Theoretical_SE = round(pop_sd_usage / sqrt(sizes), 2)
)

print(clt_results_usage)

cat("\nPopulation Mean:", round(pop_mean_usage, 2),
    "\nPopulation SD:", round(pop_sd_usage, 2), "\n"
)
```

*输出 15. 使用时长相关统计量对比*

此外，@fig-usage-sample-means-normal 展示了其中一种样本均值分布（n = 100，重复 1000 次）及叠加其上的理想正态曲线（n = 100，由 `dnorm()` 函数计算）。结果显示样本均值直方图与正态曲线高度吻合，与中心极限定理一致。

```{r}
#| label: fig-usage-sample-means-normal
#| fig-cap: "使用时长样本均值概率分布（含正态曲线）"
## CLT - Usage Hours

## Ideal normal distribution data

x_values <- seq(
  min(tail(sample_means_usage, 1)[[1]]),  # the last set of means, n = 100
  max(tail(sample_means_usage, 1)[[1]]),
  length.out = 100                        # sequence length = 100
)

y_values <- dnorm(
  x_values,
  mean = mean(tail(sample_means_usage, 1)[[1]]),
  sd = sd(tail(sample_means_usage, 1)[[1]])
)


## Sample Mean Distribution v.s. Normal Curve

plot_ly() |>

  # histogram
  add_histogram(
    x = tail(sample_means_usage, 1)[[1]],
    type = "histogram",
    histnorm = "probability",
    xbins = list(size = 0.05),  # binwidth
    name = "Sample Means",      # histogram label

    # aesthetics
    marker = list(
      color = "#55D2C6",                         # filling color
      line = list(color = "#222", width = 1.5),  # outline
      opacity = 0.6
    )
  ) |>

  # normal curve
  add_lines(
    x = x_values,
    y = y_values * 0.05,
    name = "Normal Curve",    # line label
    line = list(color = '#D53132', width = 2)
  ) |>

  layout(
    legend = list(
      orientation = "h",                   # arrangement of legend labels
      xanchor = "left", yanchor = "top",   # anchor point of the legend
      x = 0, y = 1.1                       # position of the legend
    ),
    margin = list(t = 90),    # margin top
    title = list(
      y = 0.95,               # y position of title
      text = "Usage Hours Sample Means Probability Distribution"
    ),
    xaxis = list(
      title = "Sample Means of Daily Usage Hours (n = 100)",
      range = c(4.38, 5.4)
    ),
    yaxis = list(
      title = "Probability",
      range = c(0, 0.18)
    )
  )
```

## 睡眠时长

类似地，对睡眠时长变量采用相同方法进行分析。@fig-sleep-sample-means-grid、输出 15 及输出 16 所呈现的结果规律与使用时长高度相似，再次验证了中心极限定理的适用性。

```{r fig.width = 8, fig.height=5}
#| label: fig-sleep-sample-means-grid
#| fig-cap: "睡眠时长样本均值概率分布"
## CLT - Sleep Hours

# set random seed for reproducibility
set.seed(32)

# get plot information
# (iterate sizes and pass values as n, apply function)
plots <- lapply(
  sizes, function(n) make_hist(
    n, "Sleep_Hours_Per_Night", bincolor = "#FFABB6", ymax = 0.6
  )
)

# show subplots in 2*2 matrix
subplot(
  plots,
  nrows = 2,
  margin = 0.08
) |>

  layout(
    showlegend = FALSE,  # remove legend
    margin = list(
      t = 80,            # margin top
      b = 60             # margin bottom
    ),
    title = list(
      y = 0.95,
      text = "Sleep Hours Sample Means Probability Distributions"
    )
  )
```

```{r results='hold'}
## CLT - Sleep Hours

## Store sample means

# create list to store sample means of usage in different sizes
sample_means_sleep <- lapply(
  sizes,         # iterate sample sizes
  function(n) {  # n: sample sizes passed from sizes
    replicate(
      1000,      # repetition times
      mean(
        sample(df[["Sleep_Hours_Per_Night"]], size = n, replace = TRUE),
        na.rm = TRUE)
      )
  }
)


## Store means & sds of sample means

# initialize empty vector
mean_sample_means_sleep <- numeric(length(sizes))

# find means of usage sample means
for (i in seq_along(sizes)) {
  mean_sample_means_sleep[i] <- round(
    mean(sample_means_sleep[[i]], na.rm = TRUE),
    digits = 2  # round to 2 digits
  )
}

# initialize empty vector
sd_sample_means_sleep <- numeric(length(sizes))

# find sds of usage sample means
for (i in seq_along(sizes)) {
  sd_sample_means_sleep[i] <- round(
    sd(sample_means_sleep[[i]], na.rm = TRUE),
    digits = 2  # round to 2 digits
  )
}


## Population mean & sd

pop_mean_sleep <- mean(df$Sleep_Hours_Per_Night, na.rm = TRUE)
pop_sd_sleep <- sd(df$Sleep_Hours_Per_Night, na.rm = TRUE)


## Print results

clt_results_sleep <- data.frame(
  Sample_Size = sizes,
  Predicted_Mean = mean_sample_means_sleep,
  Observed_SE = sd_sample_means_sleep,
  Theoretical_SE = round(pop_sd_sleep / sqrt(sizes), 2)
)

print(clt_results_sleep)

cat("\nPopulation Mean:", round(pop_mean_sleep, 2),
    "\nPopulation SD:", round(pop_sd_sleep, 2), "\n"
)
```

*输出 16. 睡眠时长相关统计量对比*

```{r}
#| label: fig-sleep-sample-means-normal
#| fig-cap: "睡眠时长样本均值概率分布（含正态曲线）"
## CLT - Sleep Hours

## Ideal normal distribution data

x_values <- seq(
  min(tail(sample_means_sleep, 1)[[1]]),
  max(tail(sample_means_sleep, 1)[[1]]),
  length.out = 100  # select 100 numbers
)

y_values <- dnorm(
  x_values,
  mean = mean(tail(sample_means_sleep, 1)[[1]]),
  sd = sd(tail(sample_means_sleep, 1)[[1]])
)


## Sample Mean Distribution v.s. Normal Curve

plot_ly() |>

  # histogram
  add_histogram(
    x = tail(sample_means_sleep, 1)[[1]],
    type = "histogram",
    histnorm = "probability",
    xbins = list(size = 0.05),  # binwidth
    name = "Sample Means",      # histogram label

    # aesthetics
    marker = list(
      color = "#FFABB6",                         # filling color
      line = list(color = "#222", width = 1.5),  # outline
      opacity = 0.6
    )
  ) |>

  # normal curve
  add_lines(
    x = x_values,
    y = y_values * 0.05,
    name = "Normal Curve",    # line label
    line = list(color = '#D53132', width = 2)
  ) |>

  layout(
    legend = list(
      orientation = "h",                   # arrangement of legend labels
      xanchor = "left", yanchor = "top",   # anchor point of the legend
      x = 0, y = 1.1                       # position of the legend
    ),
    margin = list(t = 90),    # margin top
    title = list(
      y = 0.95,               # y position of title
      text = "Sleep Hours Sample Means Probability Distribution"
    ),
    xaxis = list(title = "Sample Means of Sleep Hours (n = 100)"),
    yaxis = list(title = "Probability")
  )
```

# 抽样方法

本节以前五平台数据作为总体数据集，使用三种抽样方法各抽取一个样本：有放回的简单随机抽样、不等概率系统抽样和无放回的分层抽样，并对这三种方法的总体预测能力进行比较分析。

输出 17、18 和 19 展示了不同样本的结果，包括各平台的比例分布以及日均使用时长的均值和标准差。

## 简单随机抽样

使用 `srswr()` 函数进行有放回的简单随机抽样，样本存储于 `sample1`。

```{r results='hold'}
## Simple Random Sampling with Replacement

## Sampling

# sample size & random seed
n <- 100
set.seed(32)

# simple random sampling
s <- srswr(n, nrow(top5_platforms_data))

# find rows where observations are sampled
rows <- (1:nrow(top5_platforms_data))[s!=0]
rows <- rep(rows, s[s!=0])

# extract sampled data
sample1 <- top5_platforms_data[rows, ]


## Calculating

# define function to calculate percentages
calc_perc <- function(sample_data, n = 100) {

  ## sample_data: sample data drew with different methods
  ## n: sample size

  # frequency
  f <- table(
    factor(
      sample_data$Most_Used_Platform,
      levels = top5_platforms  # to ensure the same platform sequence
    )
  )

  # percentage
  return(f / n)  # n: sample size
}

# percentages of platforms
perc1 <- calc_perc(sample1)

# sample mean & SD of usage hour
mean1 <- mean(sample1$Avg_Daily_Usage_Hours, na.rm = TRUE)
sd1 <- sd(sample1$Avg_Daily_Usage_Hours, na.rm = TRUE)

# print results
cat("Percentages of Platforms(%):\n"); perc1 * 100; cat("\n")
cat("Sample Mean of Usage Hour:", mean1, "\n")
cat("Sample SD of Usage Hour:", round(sd1, 3), "\n")
```

*输出 17. 有放回简单随机抽样结果*

## 系统抽样

对于系统抽样，首先使用 `inclusionprobabilities()` 函数根据使用时长计算纳入概率并存储于 `pik`，再使用 `UPsystematic(pik)` 抽取样本，存储于 `sample2`。

```{r results='hold'}
## Systematic Sampling with Unequal Probabilities

## Sampling

# random seed
set.seed(32)

# calculate inclusion probabilities by usage hours
pik <- inclusionprobabilities(top5_platforms_data$Avg_Daily_Usage_Hours, n)

# systematic sampling with unequal probabilities
s <- UPsystematic(pik)

# extract sampled data
sample2 <- top5_platforms_data[s!= 0, ]


## Calculating

# percentages of platforms
perc2 <- calc_perc(sample2)

# sample mean & SD of usage hour
mean2 <- mean(sample2$Avg_Daily_Usage_Hours, na.rm = TRUE)
sd2 <- sd(sample2$Avg_Daily_Usage_Hours, na.rm = TRUE)

# print results
cat("Percentages of Platforms(%):\n"); perc2 * 100; cat("\n")
cat("Sample Mean of Usage Hour:", mean2, "\n")
cat("Sample SD of Usage Hour:", round(sd2, 3), "\n")
```

*输出 18. 不等概率系统抽样结果*

## 分层抽样

对于分层抽样，首先使用 `order()` 函数按平台对总体数据进行排序，再使用 `strata()` 函数抽取样本，存储于 `sample3`，各层样本量按平台比例计算。

```{r results='hold'}
## Stratified Sampling without Replacement

## Ordering Data

# order data by platform
order_index <- order(top5_platforms_data$Most_Used_Platform)
data <- top5_platforms_data[order_index, ]  # use ordered data

# calculate proportion
prop_table <- table(data$Most_Used_Platform) / nrow(data)

# find strata sizes
sizes <- round(prop_table * n)

# check if sum of sizes = n
# sum(sizes)  # [1] 100


## Stratified Sampling

# random seed
set.seed(32)

# find stratums
st <- sampling::strata(
  data,
  stratanames = "Most_Used_Platform",
  size = sizes,
  method = "srswor"  # simple random sampling without replacement
)

# extract sampled data
sample3 <- sampling::getdata(data, st)


## Calculating

# percentages of platforms
perc3 <- calc_perc(sample3)

# sample mean & SD of usage hour
mean3 <- mean(sample3$Avg_Daily_Usage_Hours, na.rm = TRUE)
sd3 <- sd(sample3$Avg_Daily_Usage_Hours, na.rm = TRUE)

# print results
cat("Percentages of Platforms(%):\n"); perc3 * 100; cat("\n")
cat("Sample Mean of Usage Hour:", mean3, "\n")
cat("Sample SD of Usage Hour:", round(sd3, 3), "\n")
```

*输出 19. 无放回分层抽样结果*

## 抽样方法比较

### 平台比例

输出 20 展示了总体（前五平台数据）和三种样本中各平台的比例。为便于分析，计算了各样本值与对应总体值之差的均值，见输出 21。此外，@fig-sampling-diff 对输出 21 的结果进行了可视化。

```{r results='hold'}
## Comparison of Sampling Methods

## Percentages of Platforms

# store sample percentages
sample_percs <- list(srswr = perc1, ups = perc2, stwor = perc3)

# calculate population percentages
pop_perc <- table(
  factor(
    top5_platforms_data$Most_Used_Platform,
    levels = top5_platforms
  )
) / nrow(top5_platforms_data)


# show results of percentages
cat("Population Percentages:\n")
round(pop_perc, 2); cat("\n\n")
cat("Sample Percentages:\n\n")
sample_percs
```

*输出 20. 不同平台的总体与样本比例*

如输出 21 和 @fig-sampling-diff 所示，无放回分层抽样与总体值的差异最小（0.002），预测平台比例的能力最强。相比之下，有放回简单随机抽样的预测能力最弱（均值差异为 0.029）。分层抽样表现最佳，可能是因为它在抽样前按平台类别划定层次，保留了总体中平台分布的内在结构，从而降低了抽样变异性；而简单随机抽样更为随机，平台比例的预测较不稳定。

```{r results='hold'}
## Comparison of Sampling Methods

## Percentages of Platforms

# find mean differences between
# sample percentages and population percentages
mean_diffs <- sample_percs |>

  # calculate differences
  lapply(\(percs) abs(percs - pop_perc)) |>
    # lapply: list apply, return a list
    # where \() is anonymous function, same as function(percs)
    # it passes values from sample_percs as percs and apply function
    # to them, then returns a list

  # calculate means of differences
  sapply(mean, na.rm = TRUE)
    # sapply: simple apply, flexible at data types of returns.
    # it returns a named vector here

# show results
cat("Differences from Population Percentages:\n")
sort(round(mean_diffs, 3)); cat("\n")
```

*输出 21. 各抽样方法与总体比例之差*

```{r}
#| label: fig-sampling-diff
#| fig-cap: "各抽样方法与总体比例之差"
## Comparison of Sampling Methods

## Percentages of Platforms

# barplot of differences from population percentages
plot_ly(
  x = toupper(names(mean_diffs)),  # capitalized method names
  y = mean_diffs,
  type = "bar",                    # barplot

  # aesthetics
  marker = list(
    color = "#c3a4cf",                        # filling color
    line = list(color = "#222", width = 1.5)  # outline color & width
  )
) |>

  layout(
    margin = list(t = 50),  # margin top
    title = list(
      y = 0.95,             # y position of title
      text = "Differences from Population Percentages by Sampling Method"
    ),
    xaxis = list(
      title = "Sampling Methods",
      type = "category",                        # categorical axis
      categoryorder = "array",                  # let order be specified
      categoryarray = names(sort(mean_diffs)),  # specify category order
      range = c(2.2, 5.8)
    ),
    yaxis = list(title = "Difference")
  )
```

### 使用时长统计量

除预测类别比例外，还对三种抽样方法预测均值和标准差的能力进行了测试。输出 22 展示了均值和标准差的结果，@fig-sampling-means-sds 提供了更直观的可视化呈现。

```{r results='hold'}
## Comparison of Sampling Methods

## Means & SDs of Usage Hours

# store sample means & sds
sample_means <- c(srswr = mean1, ups = mean2, stwor = mean3)
sample_sds <- c(srswr = sd1, ups = sd2, stwor = sd3)

# show results of means
cat("Population Mean:", round(pop_mean_usage, 3), "\n")
cat("Sample Means:\n"); sample_means; cat("\n")

# show results of SDs
cat("Population SD:", round(pop_sd_usage, 3), "\n")
cat("Sample SDs:\n"); round(sample_sds, 3)
```

*输出 22. 社交媒体使用时长的总体与样本统计量*

在 @fig-sampling-means-sds 中，棒中间的点代表样本均值，黑色误差棒表示距样本均值一个样本标准差的范围，虚线及标注文字标记了总体均值和总体标准差。

综合输出 22 和 @fig-sampling-means-sds，就数值变量均值而言，无放回分层抽样预测结果最接近总体，预测能力最强；不等概率系统抽样的预测能力最弱。

然而在标准差方面，有放回简单随机抽样的预测最为准确，而无放回分层抽样的预测精度最低。

这些预测能力上的差异很可能源于各抽样方法的内在设计。无放回分层抽样通过确保所有子组按比例代表，在估计均值上表现出色，并通过消除重复数据点来减少方差；而不等概率系统抽样若抽样间隔与数据中的隐藏模式相吻合，可能引入偏差。

相反，有放回简单随机抽样对标准差的估计更为准确，可能是因为有放回机制允许样本更好地反映总体的真实变异性与噪声，而分层的结构化特性则倾向于压缩内部方差，导致对总体分散程度的低估。

```{r fig.width=8, fig.height=6}
#| label: fig-sampling-means-sds
#| fig-cap: "各抽样方法均值与标准差比较"
## Comparison of Sampling Methods

## Means & SDs of Usage Hours

# store methods, sample means & SDs into dataframe
plot_data <- data.frame(
  Method = toupper(names(sample_means)),  # capitalized method names
  Mean   = sample_means,
  SD     = sample_sds
)

# stick plot
plot_ly(
  plot_data,
  x = ~Method,
  y = ~Mean
) |>

  # add sticks
  add_markers(
    name = "Sample Mean",  # stick label

    # error stick (sample SDs)
    error_y = list(
      type = "data",  # take the data specified in array as stick length
      array = ~SD,    # data to use for stick length
      color = '#222'  # stick color
    ),

    # aesthetics of marker (sample means)
    marker = list(size = 12, color = '#55D2C6')
  ) |>

  layout(
    margin = list(t = 60, b = 60),  # margin top & bottom
    title = list(
      y = 0.95,                     # y position of title
      text = "Comparison of Means & SDs across Sampling Methods"
    ),
    yaxis = list(
      title = "Usage Hours",
      range = c(              # y limits
        pop_mean_usage - 1.5*pop_sd_usage,
        pop_mean_usage + 1.5*pop_sd_usage
      )
    ),
    xaxis = list(
      title = "Sampling Method",
      range = c(-0.5, 3),                  # x limits
      type = "category",                   # categorical axis
      categoryorder = "array",             # let order be specified
      categoryarray = plot_data$Method     # specify category order
    ),


    # add lines of population statistics
    shapes = list(

      # population mean
      list(
        type = "line",        # add line
        xref = "x",           # x values are relative to x-axis (0,1,2)
        x0 = -0.4, x1 = 2.4,  # xrange of line
        y0 = pop_mean_usage,  # y of line
        y1 = pop_mean_usage,
        line = list(
          color = "#D53132",
          dash = "dash",      # line type
          width = 2
        )
      ),

      # pop_mean + pop_sd
      list(
        type = "line",
        xref = "x",
        x0 = -0.4, x1 = 2.4,
        y0 = pop_mean_usage + pop_sd_usage,
        y1 = pop_mean_usage + pop_sd_usage,
        line = list(color = "#FFA472", dash = "dot", width = 2)
      ),

      # pop_mean - pop_sd
      list(
        type = "line",
        xref = "x",
        x0 = -0.4, x1 = 2.4,
        y0 = pop_mean_usage - pop_sd_usage,
        y1 = pop_mean_usage - pop_sd_usage,
        line = list(color = "#FFA472", dash = "dot", width = 2)
      )
    ),

    # annotations for lines
    annotations = list(

      # population mean
      list(
        text = "Population Mean\n(4.919)",
        x = 2.5,
        y = pop_mean_usage,
        xanchor = "left",
        showarrow = FALSE
      ),

      # pop_mean + pop_sd
      list(
        text = "+1 Population SD\n(+1.257)",
        x = 2.5,
        y = pop_mean_usage + pop_sd_usage,
        xanchor = "left",
        showarrow = FALSE
      ),

      list(
        text = "-1 Population SD\n(-1.257)",
        x = 2.5,
        y = pop_mean_usage - pop_sd_usage,
        xanchor = "left",
        showarrow = FALSE
      )
    )
  )
```
