---
title: 'Spotify 最高播放量歌曲——音乐特征与受众趋势分析'
author: 'Pinn Xu'
date: '2026-02-25'
categories: [R, EDA, Music, Visualization, Sampling, CLT]
description: '对 2023 年 Spotify 最高播放量歌曲进行探索性分析，揭示音乐流行趋势。'

## All below for Rmd
# output:
#   html_document:
#     fig_width: 8
#     code_folding: hide
#     highlight: tango
#     theme: default
#     toc: true
#     toc_float:
#       collapsed: true
---

```{r eval=FALSE, include=TRUE}
#| code-summary: 'Environment & Versions'
R==4.5.2
plotly==4.12.0
sampling==2.11
tidyverse==2.0.0
```

```{r setup, include=FALSE}
knitr::opts_chunk$set(
  fig.width=8, fig.height=5, results='hold',
  echo=TRUE, warning=FALSE, message=FALSE
)
```

# 数据集概览

本项目使用来自 [Kaggle](https://www.kaggle.com/datasets/nelgiriyewithana/top-spotify-songs-2023/) 的数据集 *Most Streamed Spotify Songs 2023*，包含 2023 年 Spotify 最受欢迎的 953 首歌曲，属性涵盖*曲目名称*、*艺术家姓名*、*发行日期*、*Spotify 播放列表与榜单*、*播放统计*、*Apple Music 收录情况*、*Deezer 收录情况*、*Shazam 榜单*及若干音频特征。

本项目使用的核心数值变量包括：*streams*（播放量）、*BPM*（每分钟拍数）、*valence index*（情绪效价指数）以及*在 Spotify 和 Deezer 播放列表中的收录次数*。*streams* 表示一首歌曲在 2023 年全年的播放次数，应为正整数；*收录次数*同样为计数变量（非负整数）。*BPM* 决定音乐的节奏与速度。*情绪效价指数*表示歌曲音乐内容的积极程度，编码范围为 0 到 100（0 = 完全消极，100 = 完全积极）。

类别变量包括音乐的*调式*（mode）与*调性*（key）。*调式*分为大调（major）和小调（minor）两类，是两种通用的和弦类别；*调性*涵盖 C、C#、D、D# 等，决定了歌曲所使用的基础音符与和弦组合。

总体而言，由于变量的维度与类型各异，本数据集被认为适合后续分析。

# 分析目标

本项目旨在分析 2023 年 Spotify 最受欢迎歌曲的音乐特征的显著规律与趋势，并探究各指标之间的潜在关系。此外，将通过不同抽样方法对数据进行抽样，以验证中心极限定理（CLT）的适用性，并比较各抽样方法对总体参数的预测能力。

# 数据准备

在正式分析前，数据集首先从 Kaggle 网站下载并存储至本地文件夹，随后使用 `read.csv()` 函数导入 R。以下展示了导入后数据集作为 DataFrame 对象的结构。

```{r}
# import dataset
spotify_data <- read.csv("../../../src/data/spotify-2023.csv")
str(spotify_data)
```

随后，导入了本项目所使用的主要包（包括 *tidyverse*、*plotly* 和 *sampling*），并使用 `tibble()` 函数将原始数据集转换为 tibble（`df`），以便后续数据处理。

以下展示了数据集的初步概览，包括样本量（N = 953）及是否存在缺失值（使用 `anyNA()` 函数获取缺失值信息）。

```{r}
# attach packages
library(readr)
library(tidyverse)
library(sampling)
library(plotly)

# change dataframe to tibble
df <- tibble(spotify_data)

# sample size
cat("Sample Size:", nrow(df), '\n')

# check na
cat("Whether there is NA:", anyNA(df), "\n")
```

## Streams（播放量）

如下所示，*streams* 变量的数据类型为字符型，而播放量应为数值型而非字符串，因此需要进行类型转换。

```{r}
# view structure
str(df["streams"])
```

在将数据类型转换为数值型之前，首先检查是否存在无法识别为数值的非法字符串，使用正则表达式进行数据筛选。结果显示，有 1 条观测的播放量值无效。

```{r}
# view invalid values
cat("Invalid Streams: \n\n")
df |>
  select(streams) |>
  filter(!str_detect(streams, "^(0|[1-9][0-9]*)$"))
```

随后，仅保留播放量有效的观测，并将数据类型转换为数值型。以下展示了转换后缺失值的情况及变量结构。

```{r}
# keep only valid values
df <- df |>
  filter(str_detect(streams, "^[1-9][0-9]*"))

# coerce datatype to numeric
df <- df |>
  mutate(streams = as.numeric(streams))

# check if there are NA in streams after coercion
cat("Whether there is NA in streams:", anyNA(df$streams), "\n\n")

# new structure
str(df["streams"])
```

## Deezer 播放列表收录次数

同样，Deezer 播放列表收录次数变量的原始类型也为字符型。再次使用 `str_detect()` 检查是否存在格式无效的数值。结果显示，存在若干逗号分隔格式的数值，且无其他格式的无效数值，因此在类型转换前需进行进一步处理。

```{r}
# view values that are not 0 or pure numbers
cat("Non-Number Values:\n\n")
df |>
  select(in_deezer_playlists) |>
  filter(!str_detect(in_deezer_playlists, "^(0|[1-9][0-9]*)$"))
```

```{r}
# appnly new pattern: comma-separated number
cat("Neither Pure Number Nor Comma-Separated:\n\n")
df |>
  select(in_deezer_playlists) |>
  filter(!str_detect(
    in_deezer_playlists, "^(0|[1-9][0-9]*|[1-9][0-9]*,[0-9]*)$")
  )
```

将所有逗号替换为空字符串后，对变量进行数值类型转换，并检查转换后是否存在缺失值。结果显示无缺失值。

```{r}
# replace comma with empty string
df <- df |>
  mutate(in_deezer_playlists = str_replace_all(in_deezer_playlists, ",", ""))

# coerce datatype to numeric
df <- df |>
  mutate(in_deezer_playlists = as.numeric(in_deezer_playlists))

# check if there are NA after coersion in streams
cat("Whether there is NA in in_deezer_playlists:",
    anyNA(df$in_deezer_playlists), "\n"
    )
```

## 调性（Key）

对于*调性*变量，首先检查其所有类别。结果显示存在无调性信息的空字符串，因此删除这些无调性信息的歌曲。删除后再次检查类别以确保数据有效。

```{r}
# check categories of the key variable
cat("Categories of Key:\n")
unique(df$key)

# remove rows with empty key
df <- df[df$key != "", ]

# check again after removal
cat("\nCategories After Removal:\n")
unique(df$key)
```

# 单变量分析

## 调式分布

如下饼图所示，本数据集中两种音乐调式的占比相对均衡。具体而言，大调占比 55.3%，小调紧随其后，占比 44.7%。10.6% 的差距表明，通常与明亮情感特质相关的大调歌曲更为普遍，但小调歌曲仍占据相当比例。

```{r}
# pie chart
plot_ly(
  as.data.frame(table(df["mode"])),
  labels = ~mode, values = ~Freq, type = "pie",
  textinfo = "label+percent",
  marker = list(
    colors = c("khaki", "paleturquoise"),
    line = list(width = 2))
) |>
  layout(
    title = "Distribution of Music Mode", showlegend = FALSE,
    margin = list(t = 80, l = 60, r = 60)
  )
```

## BPM 分布

在 BPM（每分钟拍数）方面，如下直方图所示，其分布在 110–130 BPM 附近达到峰值。大多数歌曲的 BPM 介于 90 到 150 之间，表明大众偏好适中节奏的音乐。

```{r}
# BPM distribution
plot_ly(
  df, x = ~bpm, type = "histogram",
  marker = list(
    color = "pink", line = list(width = 1.5, color = "white")
  )
) |>
  layout(
    title = "BPM Distribution",
    xaxis = list(
      title = "Beats Per Minute (BPM)",
      linewidth = 2,
      dtick = 20,
      ticks = "outside",
      ticklen = 5,
      tickwidth = 1
    ),
    yaxis = list(title = "Frequency")
  )
```

# 多变量分析

## 播放量最高的前五调性

如下条形图所示，在播放量方面，C# 为最受欢迎的调性，平均播放量最高（约 6 亿次）。E 位居第二，D# 与 A# 均值相近紧随其后。D 在前五中最低。总体而言，各调性之间的差异较为适中，表明这些调性在流行度上较为均衡。

```{r}
# find keys with top 5 mean stream
top5_key <- df |>
  group_by(key) |>
  summarize(mean_streams = mean(streams), .groups = "drop") |>
  arrange(desc(mean_streams)) |>
  head(5) |>
  mutate(key = reorder(key, -mean_streams))  # make key factor
```

```{r}
# barplot
plot_ly(
  top5_key, x = ~key, y = ~mean_streams, type = "bar",
  marker = list(color = "mediumaquamarine")
) |>
  layout(
    title = "Top 5 Popular Keys",
    xaxis = list(title = "Key", linewidth = 2, range = c(-0.8, 4.8)),
    yaxis = list(title = list(text = "Mean Streams", standoff = 10)),
    margin = list(l = 80, r = 20)
  )
```

## 不同调式的情绪效价分布

箱线图展示了不同*调式*类别下*情绪效价*（valence）的分布。小调歌曲的情绪效价中位数（54）略高于大调歌曲（48），两者的分布范围较宽，变异程度相似，四分位距存在重叠。尽管小调的平均情绪效价略高，但大量重叠表明单凭调式并不能强烈预测情绪效价。

```{r}
# boxplot
plot_ly(
  df, x = ~mode, y = ~valence_., type = "box",
  fillcolor = "thistle",
  line = list(width = 2, color = "darkslateblue")
) |>

  layout(
    title = "Valence Distribution by Mode",
    xaxis = list(title = "Music Mode"),
    yaxis = list(title = "Valence")
  )
```

## Spotify 与 Deezer 播放列表收录次数

如下散点图展示了歌曲在 Spotify 与 Deezer 播放列表中收录次数的关系，呈现出正相关趋势。随着歌曲在一个平台上播放量的增加，在另一个平台上的出现频率也随之提升。总体而言，数据最集中于 Spotify 收录次数 1 万以下、Deezer 收录次数 2 千以下的区间，少数高表现的异常值在 Spotify 超过 5 万次、Deezer 超过 1.2 万次。

```{r}
# scatter plot
plot_ly(df, x = ~in_spotify_playlists) |>
  add_markers(
    y = ~in_deezer_playlists,
    marker = list(color = "salmon", opacity = 0.6)
  ) |>
  layout(
    title = "Relationship Between Presence in Spotify and Deezer Playlists",
    xaxis = list(title = "Presence Counts in Spotify Playlists"),
    yaxis = list(title = "Presence Counts in Deezer Playlists")
  )
```

# 中心极限定理

中心极限定理指出，随着样本量的增加，样本均值的分布将越来越接近正态分布（对称钟形），无论总体分布的形状如何。

本节从 `df` 中的 *bpm* 变量中抽取不同样本量（n = 10、20、30、40）的样本，并重复抽样 1000 次以获取样本均值分布。下方的直方图矩阵在相同的 x 轴和 y 轴范围下展示了四种样本量的样本均值分布，以便比较其形状。矩阵之后是所有四种样本均值分布与总体统计量的对比输出。

结果表明，随着样本量的增加，样本均值的分布显著更加集中，标准差更小。同时，所有四种样本均值的均值均接近总体均值，体现了样本均值分布对总体的预测能力。此外，所有结果中的样本均值分布均呈对称形态，与正态分布形状相似。

综上，本节结果与中心极限定理的预测一致。

```{r}
# define variables
sizes <- c(10, 20, 30, 40) # sample sizes
sample_means <- numeric(1000) # sample means
means_sample_means <- numeric(length(sizes)) # means of sample means
sds_sample_means <- numeric(length(sizes)) # SDs of sample means
p <- list() # plots

# replicate sampling 1000 times
set.seed(123)
for (i in 1:length(sizes)) {

  # draw sample & calculate means
  sample_means <- replicate(
    1000, mean(sample(df$bpm, size = sizes[i], replace = TRUE), na.rm = TRUE)
  )

  # store mean & SD of sample means
  means_sample_means[i] <- mean(sample_means, na.rm = TRUE)
  sds_sample_means[i] <- sd(sample_means, na.rm = TRUE)

  # store plot information
  p[[i]] <- plot_ly(
    x = sample_means, type = "histogram",
    xbins = list(size = 2),
    marker = list(color = "pink")
  ) |>
    layout(
      xaxis = list(
        title = paste("n =", sizes[i]),
        range = c(90, 150),
        dtick = 15,
        ticks = "outside",
        ticklen = 5,
        tickwidth = 1
      ),
      yaxis = list(range = c(0, 180), dtick = 60)
    )
}

# show plots
subplot(p, nrows = 2, margin = 0.1, titleX = TRUE) |>
  layout(
    title = "Sample Mean Distributions of BPM",
    showlegend = FALSE,
    margin = list(t = 40)
  )
```

```{r}
# population mean & SD
pop_mean <- mean(df$bpm, na.rm = TRUE)
pop_sd <- sd(df$bpm, na.rm = TRUE)

# show results
cat(paste("Population Mean:", round(pop_mean, 2)), "\n")
cat(paste("Population SD:", round(pop_sd, 2)), "\n\n")
cat("Means of Sample Means:\n")
cat(paste0(
    round(means_sample_means, 2), " (n=", seq(10, 40, 10), ")",
    collapse = "\n"
  ))
cat("\n\n")
cat("SDs of Sample Means:\n")
cat(paste0(
    round(sds_sample_means, 2), " (n=", seq(10, 40, 10), ")",
    collapse = "\n"
  ))
```

# 抽样方法

## 抽样

本节使用并比较三种抽样方法：有放回的简单随机抽样、以 *bpm* 为概率的不等概率系统抽样，以及按 *mode* 分层的无放回分层抽样。样本量设定为 100，并使用 *sampling* 包中的函数进行抽样。

```{r}
# simple random sampling with replacement
n <- 100
set.seed(123)
s <- srswr(n, nrow(df))
rows <- (1:nrow(df))[s!=0]
rows <- rep(rows, s[s!=0])
sample1 <- df[rows, ]


# systematic sampling with unequal probability
set.seed(123)
pik <- inclusionprobabilities(df$bpm, n) # prob by bpm
s <- UPsystematic(pik)
sample2 <- df[s!= 0, ]


# stratified sampling without replacement
# set stratums by mode
order_index <- order(df$mode)
data <- df[order_index, ]
prop_table <- table(data$mode) / nrow(data)
sizes <- round(prop_table * n)
# sampling
set.seed(32)
st <- sampling::strata(
  data, stratanames = "mode", size = sizes, method = "srswor"
)
sample3 <- sampling::getdata(data, st)

```

## 方法比较

以下展示了从每个样本和总体中计算出的调式类别比例。如结果所示，分层抽样方法在预测总体调式比例方面表现最佳，因为它在抽样前根据调式类别划定层次。相比之下，简单随机抽样的表现最差，这可能是由于其随机性较强、缺乏分层抽样那样的结构性规律。此外，系统抽样的预测效果居中，优于简单随机抽样但不及分层抽样。这可能源于系统抽样按固定间隔抽取样本，样本在数据集中分布相对均匀，有助于提高类别属性比例的准确性；与此同时，以 *bpm* 为基础的不等概率选取也可能影响 *mode* 比例的分布规律。

```{r}
# proportions of modes
cat("Proportion of Modes in Population:")
(pct0 <- round(table(df$mode) / nrow(df), 2)); cat("\n")

cat("Proportion of Modes in Sample 1 (Simple Random):")
(pct1 <- table(sample1$mode) / nrow(sample1)); cat("\n")
cat("Proportion of Modes in Sample 2 (Systematic):")
(pct2 <- table(sample2$mode) / nrow(sample2)); cat("\n")
cat("Proportion of Modes in Sample 3 (Stratified):")
(pct3 <- table(sample3$mode) / nrow(sample3))
```
